最高法院刑事判決　　　　　　　九十四年度台上字第二六一號
　　上 訴 人　台灣高等法院檢察署檢察官
　　被　　告　甲○○
上列上訴人因被告業務過失致人於死案件，不服台灣高等法院中
華民國九十一年四月二十四日第二審判決（九十一年度交上訴字
第三十八號，起訴案號：台灣基隆地方法院檢察署九十年度偵續
字第三十二號），提起上訴，本院判決如下：
    主  文
上訴駁回。
    理  由
按刑事訴訟法第三百七十七條規定，上訴於第三審法院，非以判
決違背法令為理由，不得為之。是提起第三審上訴，應以原判決
違背法令為理由，係屬法定要件。如果上訴理由狀並未依據卷內
訴訟資料，具體指摘原判決不適用何種法則或如何適用不當，或
所指摘原判決違法情事，顯與法律規定得為第三審上訴理由之違
法情形，不相適合時，均應認其上訴為違背法律上之程式，予以
駁回。本件原判決以公訴意旨略稱：被告甲○○係基隆市東亞貨
櫃運輸股份有限公司司機，為從事駕駛業務之人，於民國八十九
年八月八日晚間十一時五十分許，駕駛該公司車號ＫＢ－六三六
號半聯結車，後拖牌號ＦＤ－Ａ二號空板架，沿台北縣汐止市○
○○○道路往基隆市方向行駛，欲返回該公司東亞貨櫃場。車行
至新台五線東亞貨櫃場前，本應注意汽車臨時停車時，應依車輛
順行方向緊靠道路右側，而依當時往來車輛少，車況佳，天候晴
、夜間有照明、視距良好、路面無缺陷、道路無障礙物，並無不
能注意之情事，乃疏未注意，欲由新台五線直行進入東亞貨櫃場
時，因見前方同公司編號一一八號空拖板架半聯結車停止行駛，
遂緊急煞車跨越車道斜停於該編號一一八號半聯結車後方，致後
方由蔡紫芸所騎乘車號ＱＷＳ－０一八號輕型機車閃避不及，追
撞被告所駕半聯結車之後拖板架，當場人車卡入板架護欄，造成
顱骨骨折、顱內出血，經送醫急救，不治死亡，因認被告涉有刑
法第二百七十六條第二項業務過失致人於死罪嫌。經審理結果，
認為不能證明被告犯罪，爰撤銷第一審之科刑判決，改判諭知其
無罪，已綜合全部卷證資料，逐一斟酌判斷，詳敘其無從形成被
告有罪判決之心證理由。從形式上觀察，並無判決違背法令之情
形存在。查證據之取捨及證據之證明力如何，均屬事實審法院得
自由裁量、判斷之職權，苟其此項裁量、判斷，並不悖乎通常一
般之人日常生活經驗之定則或論理法則，又於判決內論敘其何以
作此判斷之心證理由者，即不得任意指摘其為違法，據為提起第
三審上訴之合法理由。原判決依憑被告之供述，證人邱雲和、林
忠立、劉明忠等人之證詞，道路交通事故調查報告表、行車速率
表暨台灣省基宜區車輛行車事故鑑定委員會及台灣省車輛行車事
故覆議鑑定委員會會鑑定意見書、覆函、現場照片等證據資料，
研判本件車禍肇事之原因，係被害人蔡紫芸駕駛輕機車未注意車
前狀況，追撞同向在前由被告所駕駛臨停待起步右轉之半聯結車
所致，被告駕駛半聯結車無肇事因素；而以證人丁現昌所證被告
有緊急煞車之證詞為不實，予以摒棄，因而認定被告並無業務過
失致人於死責任。已詳加斟酌論斷，敘明其所以形成心證之理由
。此乃原審取捨證據及證據證明力判斷職權之合法行使，其採證
尚無違背一般經驗法則，或應於審判期日調查之證據未予調查，
甚或認定事實與卷內資料不符之違法。刑事訴訟法第一百六十條
規定：另證人之個人意見或推測之詞，除以實際經驗為基礎者外
，不得作為證據。故證人之證言，依其內容，可分為體驗之供述
與意見之供述，前者係以實際經驗為基礎，就親身體驗之客觀事
實所為之供述，可採為證據；後者則單純係證人就個人意見或推
測出來之事項所為之供述，不得作為證據。證人即警員劉明宗證
述：「是我到埸現場測繪」、「當時有測試板架車燈，都是正常
」（相卷八十九年八月九日筆錄）；證人邱雲和證稱：「我們的
車子全是公司自己的車，非靠行車輛，所有的車子停止時警示燈
會在板架的兩邊閃爍，救護車來時我有注意被告的車後燈有亮」
（偵卷第十二、十三頁）；證人林忠立證謂：「一一八號板車進
入後，被告就跑下來告訴我他的車子被撞了」、「無聽到煞車聲
」等語（第一審卷第二五頁），均係其親身體驗之客觀事實所為
之供述，非個人意見或推測之詞，原審綜合道路交通事故調查報
告表、現場照片等證據資料，認其供詞可信，採為被告有利之證
明，自屬正當合法。至被告於檢察官偵查中固供謂：「當時前面
有一部車突然停住，我想右靠再『臨時停車』……」等語，惟與
道路交通管理處罰條例第三條第九款、第十款所規定「臨時停車
」、「停車」意義不符；而依道路交通事故調查報告表及現場照
片等證據資料，顯示被告所駕駛之半聯車距該貨櫃場僅十五點二
五公尺，該車右側前後輪距路緣有二點一五公尺、三點八五公尺
，左側前後輪距離內側車道標線有六點四五公尺、五點五公尺，
肇事現場被告之半聯結車在前，死者之機車在後，顯見被告之半
聯車左右兩側均甚寬，適足以證明被告並無佔用車道阻礙被害人
車輛通行之情形。原判決亦已敘明其證據取捨及得心證之理由，
尤無判決理由欠備之違法可言。上訴意旨置原判決上開明確論斷
於不顧，對原審取捨證據及證據證明力判斷之審判職權行使，任
憑己見，或就同一證據資料為相異之評價，或就不影響於判決本
旨事項再為事實上之爭辯，均與法律規定得為第三審上訴理由之
違法情形，不相適合，其上訴為違背法律上之程式，應予駁回。
據上論結，應依刑事訴訟法第三百九十五條前段，判決如主文。
中　　華　　民　　國　九十四　年　　一　　月　　二十　日
                      最高法院刑事第四庭
                          審判長法官  紀　俊　乾
                                法官  黃　正　興
                                法官  劉　介　民
                                法官  陳　東　誥
                                法官  孫　增　同
      本件正本證明與原本無異
                                      書  記  官
中　　華　　民　　國　九十四　年　　一　　月　二十一　日
                                                      Ｔ
